【裁判字號】    89,易,700
【裁判日期】    890512
【裁判案由】    詐欺
【裁判全文】
臺灣高雄地方法院刑事判決                          八十九年度易字第七號
    公訴人  臺灣高雄地方法院檢察署檢察官
    被  告  乙○○
右列被告因詐欺案件，經檢察官提起公訴（八十八年度偵緝字第二０五四號），本院
判決如左：
    主  文
乙○○無罪。
    理  由
一、公訴意旨略以：被告乙○○基於意圖為自己不法所有之概括犯意，以在新聞媒體
    分類廣告欄刊登「卡，折數？一般購物，正當消費，非本人可」廣告之方式，引
    誘急需用錢之不特定人，撥打附隨在前開廣告欄之0000000000號行動
    電話與被告連絡，而向其詐取財物。嗣告訴人甲○○因見前揭廣告，而以上開行
    動電話與被告連絡後，被告向其詐稱：「須以信用卡向商店刷卡購物，再以商品
    價款九二折付現」等語，致告訴人信以為真，遂於民國八十八年八月四日二十時
    許，與被告相偕至高雄市家樂福大順店刷卡購買價值新臺幣（下同）二萬五千八
    百元之洋酒五瓶，惟於被告欲藉故將上開洋酒騙走時，因告訴人不願交付而未得
    逞。翌日中午十二時許，被告再次以相同手法誘使告訴人至高雄市家樂福建國店
    購得價值一萬五千元之長壽牌香煙六十條，並向其佯稱某金主住高雄市新興區○
    ○○路四二八號大樓內，須將上開香煙拿到樓上交付後，始能依折付現云云，致
    告訴人信以為真而交付前開香煙，被告隨即於騙走全部六十條香煙後逃逸無蹤，
    告訴人至此始知受騙，因認被告涉有刑法第三百三十九條第一項詐欺取財罪嫌云
    云。
二、按犯罪事實應依證據認定之，無證據不得推定其犯罪事實，又不能證明被告犯罪
    者，應諭知無罪之判決，刑事訴訟法第一百五十四條、第三百零一條第一項分別
    定有明文；又按刑法第三百三十九條第一項詐欺取財罪之成立，須行為人主觀上
    有為自己或第三人不法所有之意圖，客觀上係以詐術使人將本人或第三人之物交
    付為要件，若行為人無不法所有之意圖，或未使用詐術，自難遽以該罪相繩。本
    件訊據被告乙○○固不否認曾在臺灣新聞報分類廣告欄刊登「卡，折數？一般購
    物，正當消費，非本人可」之廣告，供需要金錢之人以自有之信用卡購買物品，
    再由其折價收購前開物品之方式融資借款，並確曾以前開方式借款約一萬三千元
    予告訴人甲○○等情，惟堅決否認有何刑法第三百三十九條第一項詐欺取財犯行
    ，辯稱：八十八年八月四日二十時許，告訴人撥打前開行動電話與其連絡，稱需
    借款三萬元，二人遂相偕至高雄市家樂福大順店，由告訴人刷信用卡購買軒尼詩
    ＸＯ白蘭地五瓶交予伊，伊則同意以告訴人購買價格之八折加以收購，惟因當時
    已近打烊時間，且前開軒尼詩ＸＯ白蘭地五瓶價值合計僅二萬五千八百元，不足
    三萬元，伊遂將之交還告訴人，雙方並約定隔日再洽談借款事宜，迨至翌日中午
    十二時許，二人相偕至高雄市家樂福愛河店，由告訴人再次刷信用卡購買長壽牌
    香煙六十條，金額合計一萬三千餘元，伊則以告訴人購買價格之九折許加以收購
    後，因告訴人要求同樣以九折收購前一日所購買之軒尼詩ＸＯ白蘭地五瓶為伊拒
    絕，雙方因而發生爭執，前開五瓶軒尼詩ＸＯ白蘭地隨即由告訴人自行回，是
    其並無告訴人指訴之犯行等語。
三、經查：
  (一)本件公訴人之所以認被告涉有刑法第三百三十九條第一項之詐欺取財犯行，除據
    告訴人指訴外，無非係以卷附之八十八年八月二十七日內政部警政署刑事警察局
    局紋字第八三六號指紋鑑定書為其論證之基礎，惟查：前開刑事警察局局紋字第
    八三六號指紋鑑定書，係將留存於前述五瓶軒尼詩ＸＯ白蘭地瓶外之三枚指紋與
    告訴人及被告之指紋相互比對，其中一枚並與被告檔存於內政部警政署刑事局之
    役男指紋卡右拇指指紋相符合，是該鑑定書雖應足證被告確曾觸摸過前述五瓶軒
    尼詩ＸＯ白蘭地，被告對此復未加以否認，然該鑑定書亦僅能證明此點，尚無法
    據以遽論被告有何公訴人所指之詐欺取財犯行，應先敘明。
  (二)按告訴人之告訴，係以使被告受刑事訴追為目的，是其陳述是否與事實相符，仍
    應調查其他證據以資審認，倘其陳述無瑕疵，且就其他方面調查又與事實相符，
    始足據為有罪判決之基礎，最高法院八十三年度臺上字第九八九號判決可資參酌
    ，因而本件審酌之重點，厥為：告訴人之指訴是否合理無瑕疵？倘其指訴合理無
    瑕疵，其指訴是否與事實相符而足認定被告之犯行？
  (三)查本件告訴人雖迭於警訊、偵查及本院審理時，指訴被告於八十八年八月四日施
    用詐術欲將其購得之軒尼詩ＸＯ白蘭地五瓶騙走但未得逞，惟由其於本院審理時
    所稱：「事後他要我留下洋酒，我不願留，所以有詐欺的意圖」、「因他說會計
    已下班無法結帳，所以我不願交付洋酒」等語（見本院八十九年四月二十八同日
    審判筆錄）觀之，被告並無告訴人所指訴之施用詐術行為。又告訴人另指訴被告
    於翌日，即同年月五日騙走其購得之長壽牌香煙六十條後逃逸無蹤，惟其於本院
    訊問：何以八十八年八月四日被告行騙未得逞後，雙方仍於翌日相偕至高雄市家
    樂福愛河店購買長壽牌香煙六十條時，僅答稱：「因為是他電話邀約」（見同日
    審判筆錄），而無其他陳述，是其關於此部分之指訴是否可採信，即非無疑，況
    長壽牌香煙六十條，無論其重量、體積均甚為龐大，僅憑被告一人是否有能力獨
    自搬走隨即逃逸無蹤，顯有疑問，故告訴人於審理時向本院所稱：當時被告僅利
    用兩個塑膠袋即將之裝滿提走等語（見同日審判筆錄），是否合於真實，亦非無
    疑，參酌告訴人甫因利用與本件相類似之「假消費、真刷卡」方式，經營融資借
    款業務而觸犯常業重利罪，經臺灣高等法院高雄分院於八十八年一月二十七日，
    以八十七年度上訴字第一九九０號判決判處有期徒刑七月，有卷附之判決書一份
    足憑，是其應對本件融資借款之方式知之甚詳，而無受騙之可能，從而，本件告
    訴人之指訴並非合理無瑕疵，應足判定。
  (四)本件告訴人之指訴既非合理而存有瑕疵，且前開刑事警察局指紋鑑定書亦僅能證
明被告確曾碰觸過前開五瓶軒尼詩ＸＯ白蘭地，已如前述，在本院依職權查無其
    他證據足資證明告訴人之指訴與事實相符，被告復否認犯行之情形下，揆諸前揭
    規定及最高法院之見解，即不得僅執告訴人之指訴即遽論被告有何公訴人所指之
    詐欺取財犯行，此外，本院復查無其他積極證據足認被告有何觸犯刑法第三百三
    十九條第一項詐欺取財之犯行，自應依法為無罪之諭知，以期適法。
據上論斷，應依刑事訴訟法第三百零一條第一項，判決如主文。
本案經檢察官顏漢文到庭執行職務。
中      華      民      國    八十九    年      五      月     十二     日
                                臺灣高雄地方法院刑事第七庭
                                  審判長法  官  林  石  猛
                                        法  官  蔡  正  雄
                                        法  官  劉  傑  民
右正本證明與原本無異。
如不服本判決，應於判決送達後十日內，向本院提出上訴狀。
                                        書記官  林  豐  富
中    華    民    國      八十九      年      五      月      十二      日


司法院資訊處製作；財團法人民間司法改革基金會備份。
